臺灣高等法院花蓮分院刑事判決　　　　 94年度上訴字第199號
上　訴　人　臺灣花蓮地方法院檢察署檢察官
被　　　告　丁○○
指定辯護人　陳正忠律師
上列上訴人因被告違反毒品危害防制條例案件，不服臺灣花蓮地
方法院94年度訴字第65號中華民國94年 8月12日第一審判決（起
訴案號：臺灣花蓮地方法院檢察署93年度偵續字第39號），提起
上訴，本院判決如下：
    主  文
上訴駁回。
    理  由
一、公訴意旨略以：丁○○基於販賣第二級毒品安非他命之概括
    犯意，於民國（下同）92年 9月間某日、同年10月間某日及
    同年10月或11月間某日，在花蓮和平火力發電廠內及花蓮縣
    秀林鄉和平村和中25之3號「長春餐廳」2樓等處，連續販賣
    第二級毒品安非他命予丙○○ 2次（每次為新臺幣（下同）
    一千元）、乙○○一次（價格為二千元）；因認被告丁○○
    涉有違反毒品危害防制條例第4條第2項之販賣第二級毒品安
    非他命罪嫌。
二、本件公訴人認被告丁○○涉有前揭犯行，無非係以證人丙○○於警詢時指證被告於92年 9月間某日、同年10月間某日，
    各販賣第二級毒品安非他命 1次予其施用，且其曾帶同證人
    乙○○至被告處，以2000元購買第二級毒品安非他命；及證
    人乙○○於警詢及偵查中均指證曾於92年10月或11月間某日
    ，隨證人丙○○至被告處以2000元購買第二級毒品安非他命
    ，為其所憑之論據。訊據被告丁○○堅決否認有何公訴人所
    指之上開犯行，辯稱：伊認識丙○○，但根本不認識乙○○
    ，也沒有販賣第二級毒品安非他命給他們；而丙○○會為如
    上不實之指述，可能是因為伊與丙○○之間有怨隙，因為丙○○之前向伊借錢不還，伊曾去找他要債，但他還不出來，
    就常酒後來伊住之「長春餐廳」 2樓找麻煩；後來「長春餐
    廳」 2樓失火，伊有對警方說懷疑丙○○是縱火嫌疑人，丙○○可能不知要如何說明他之前到「長春餐廳」原因，且要
    報復伊，才這樣指述等語。
三、按犯罪事實應依證據認定之，無證據不得認定犯罪事實；又
    不能證明被告犯罪者，應諭知被告無罪之判決；刑事訴訟法
    第154條、第301條第 1項分別定有明文。又事實之認定，應
    憑證據，如未能發現相當證據，或證據不足以證明，自不能
    以推測或擬制之方法，為裁判基礎（最高法院40年台上字第
    86號判例參照）。再認定不利於被告之事實，須依積極證據
    ，苟積極證據不足為不利於被告事實認定時，即應為有利於
    被告之認定，更不必有何有利之證據（最高法院30年上字第
    816 號判例參照）。而所謂「積極證據足以為不利被告事實
    之認定」係指據為訴訟上證明之全盤證據資料，在客觀上已
    達於通常一般之人均不致於有所懷疑，而得確信被告確曾犯
    罪之程度，若未達到此一程度，而有合理懷疑之存在時，即
    無從為有罪之認定（最高法院76年台上字第4986號判例參照
    ）。經查：
（一）證人丙○○、乙○○警詢筆錄之證據能力之認定：
   1、本件證人丙○○於93年 4月11日所為不利於被告之警詢筆
      錄，經被告之辯護人否認證據能力在卷（見原審卷94年 4
      月21日準備程序筆錄第 3頁）。而丙○○經原審及本院共
      三次合法傳喚，均未到庭作證，復經本院命令拘提無著等
      情，有送達證書等件在卷可稽。按被告以外之人於審判外
      之言詞或書面陳述，除法律有規定者外，不得作為證據；
      被告以外之人於審判中傳喚不到者，其於檢察事務官、司
      法警察官或司法警察調查中所為之陳述，經證明具有可信
      之特別情況，且為證明犯罪事實之存否所必要者，得為證
      據；刑事訴訟法第159條第 1項、第159條之3第3款分別定
      有明文。被告於本院聲請傳訊證人甲○○，欲證明其所陳
      稱丙○○因與伊之間存有怨隙而設詞誣陷之事實；雖證人
      甲○○到庭結證稱不知道被告與丙○○之間有無恩怨，亦
      對被告前開辯解之事實一無所悉等語（見本院卷審判筆錄
      ），固不足為被告有利之認定。然檢察官均未積極舉證前
      開證人丙○○之警詢筆錄，有何可信之特別情況；揆諸前
      揭法條所示，自應認證人丙○○於警詢中之證詞不具證據
      能力。
   2、另被告之辯護人亦否認證人乙○○於93年6月3日警詢筆錄
      之證據能力。又按被告以外之人於審判外之言詞或書面陳
      述，除法律有規定者外，不得作為證據；被告以外之人於
      檢察事務官、司法警察官或司法警察調查中所為之陳述，
      與審判中不符時，其先前之陳述具有較可信之特別情況，
      且為證明犯罪事實存否所必要者，得為證據；刑事訴訟法
      第159條第1項、第159條之2分別定有明文。經核證人乙○○於警詢中所述雖較為簡略，然與其於原審中所證並無明
      顯不符之情形；且其警詢所述亦未經檢察官積極舉證，有
      何較可信之特別情況，又非證明本件犯罪事實存否所必要
      。揆諸前揭法條所示，亦應認證人乙○○於警詢中之證詞
      不具證據能力，均合先敘明。
（二）而證人乙○○於原審係結證稱：伊曾經於92年10月或11月
      間某日，經由丙○○之介紹及陪同，在「長春餐廳」的 2
      二樓，向綽號「小胖」之男子購買第二級毒品安非他命，
      當時伊因為酒醉，講話已經語無倫次無法節制，就先把 1
      、2 千元交給丙○○，由丙○○將錢交給「小胖」，「小
      胖」再拿毒品給丙○○，但丙○○到底拿了幾包毒品，因
      為當時沒有意識，所以不清楚，伊也沒有注意丙○○拿錢
      給「小胖」時是怎麼說的。伊之所以認為「小胖」就是丁○○，是因為在警局作筆錄時，警察問伊是否認識丙○○
      ，伊說認識後，警察就跟伊說長春餐廳買毒品的事情，且
      說「小胖」就是丁○○，但警察當時並沒有拿口卡片給伊
      指認；在偵查中稱是丁○○賣毒品給伊，因為警察說丁○○就是「小胖」，今年4、5月間有遇到丙○○，丙○○告
      訴伊「小胖」就是丁○○。但伊今日看庭上的被告，只覺
      得有點像，又好像差一點，並不能確認庭上的被告就是當
      日在長春餐廳的「小胖」，且伊實際上只看過「小胖」一
      次。「長春餐廳」的 2樓，是被隔成很多間分租的房間，
      伊與丙○○當時是進去其中的1間等語（見原審卷94年7月
      26日審判筆錄第 8頁至第19頁）。則據證人乙○○所證，
      其於案發當時，已因酒醉而達到語無倫次之狀態，甚至對
      於丙○○當時拿到幾包毒品，也因沒有意識而不清楚，則
      其於案發當日是否能記清楚交付毒品者之容貌，已值存疑
      。又證人乙○○於警詢及偵查中，均未曾藉由照片或口卡
      片指認僅有見過一面之綽號「小胖」之人，僅因警方於詢
      問過程中之引導，致其於警詢及偵查中均指述被告即為販
      賣第二級毒品安非他命予伊之人。而證人乙○○於原審作
      證時，始終無法確認庭上之被告就是其所指「小胖」之人
      ，堪認證人乙○○於偵查中之指述，存有重大之瑕疵，尚
      難採為被告不利之證據。至於證人乙○○雖證稱：丙○○
      曾於94年4、5月間，告知綽號「小胖」之人就是被告；然
      此乃證人乙○○聽聞丙○○所述，究非其基於本身之見聞
      所得之確信，此傳聞供述亦不足以採認乙○○所述綽號「
      小胖」之人即為被告。則證人乙○○既無法明確指認被告
      丁○○確為案發時販售毒品予丙○○之人，自不能僅憑單
      一證人於因爛醉情形下之模糊記憶，率爾認定被告之犯罪
      事實。
（三）末按單一證人之證言，在法理上，非有補強證據足以擔保
      其證言之真實性，自不得作為有罪判決之唯一證據；又同
      一證人之多次證述，仍屬一個證人之證言，尚非數個證據
      ，必須有佐證，始可作為認定事實之基礎證據（最高法院
      85年度台上字第1471號判決參照）。綜上所述，單一證人
      乙○○之證述，尚不足以證明被告於92年10月或11月間某
      日，確有販賣第二級毒品安非他命予其及陪同前往之丙○○之犯行；而檢察官起訴被告於92年9月間某日、同年10
      月間某日，販賣第二級毒品安非他命予丙○○共2次部分
      ，亦因證人丙○○之警詢筆錄不具證據能力，且證人丙○○經傳拘無著，自無從證明。綜觀本件訴訟上之全盤證據
      資料，在客觀上尚未達到得確信被告已經犯罪之程度，而
      有合理之懷疑存在；本院復查無他積極之證據足認被告確
      有公訴人所指之犯行，原審因依上開之規定諭知被告無罪
      之判決，經核洵無不合。檢察官之上訴意旨以：證人乙○○與被告僅一面之緣，且原審審理時距案發時間已長達2
      年之久，要求其明確指出在庭之被告即為當時丙○○介紹
      購買毒品之人為強人所難；且被告已於警詢中供稱：「（
      問：92年10月或11月間，丙○○有帶乙○○到你當時住處
      ，由乙○○以新台幣2000元向你購買安非他命？）是乙○○委託我代其購買，我因無安非他命所以並沒有賣給他」
      ；是本案重點在於案發當日，乙○○經由丙○○介紹買毒
      品之人是否為綽號「小胖」者等語。然查：證人乙○○於
      案發時因處於深度酒醉狀態，而無法確認販賣毒品予丙○○之人確為被告丁○○等情已如前述。且乙○○與被告並
      非熟識，案發時之認知僅為該出賣毒品予丙○○者係綽號
      「小胖」之人；而該人是否確為本案被告丁○○即無法確
      認，此觀證人乙○○於原審證稱：「因為當時我知道那個
      人的綽號叫小胖，之後傳喚我才知道他叫丁○○。」等語
      可知。縱被告果有「小胖」之綽號，惟其是否確係出賣毒
      品予丙○○且綽號為「小胖」之人，依證人乙○○之證詞
      尚無法確認。是檢察官上訴，核無理由，應予駁回。
據上論斷，應依刑事訴訟法第368條，判決如主文。
本案經檢察官蔡國禎到庭執行職務
中　　華　　民　　國　　94　　年　　11　　月　　24　　日
                        審判長法  官  吳鴻章
                              法  官  王紋瑩
                              法  官  林德盛
以上正本證明與原本無異。
如不服本判決，應於送達後10日內，向本院提出上訴狀。其未敘
述理由者，並應於提出上訴狀後10日內向本院補提理由狀 (須附
繕本)。
                              書記官  劉夢蕾
中　　華　　民　　國　　94　　年　　11　　月　　24　　日
